【裁判字號】    98,上易,110
【裁判日期】    980429
【裁判案由】    詐欺
【裁判全文】
臺灣高等法院臺中分院刑事判決         98年度上易字第110號
上  訴  人  臺灣臺中地方法院檢察署檢察官
被      告  丁○○
選任辯護人  方文獻律師
上列上訴人因被告詐欺案件，不服臺灣臺中地方法院97年度易字
第1769號中華民國97年10月22日第一審判決（起訴案號：臺灣臺
中地方法院檢察署96年度偵續字第150號)，提起上訴，本院判決
如下：
    主    文
上訴駁回。
    理    由
一、本案經本院審理結果，認第一審諭知被告丁○○無罪之判決
    ，並無不當，應予維持，並引用第一審判決書記載之證據及
    理由（如附件）。
二、檢察官上訴意旨略以：(一)依證人丙○、乙○○、戊○○等人
    所證，且由告訴人丙○、乙○○與被告簽訂租賃契約載明押
    金新臺幣（下同）6萬元、每月租金2萬元、頂讓金22萬元（
    即頂讓該建物所有前手經營卡拉OK留下之唱機、地毯、裝璜
    等），顯見告訴人乙○○承租建物之目的即意在經營卡拉OK
    店。(二)被告自承先前承租者所經營之長虹卡拉OK店、大圓坊
    卡拉OK店，好像是對外營業的八大而被開罰單停業，且臺中
    市政府府都管字 096006624號函所附裁罰紀錄，系爭建物曾
    於86年間，因經營大圓坊卡拉OK店消費娛樂場所，而遭臺中
    市政府以違法變更使用用途為由，依建築法第73條、第91條
    裁罰使用者，並依建築法第77條、第91條裁罰身為所有權人
    即被告之女馬慶懿。參諸證人馬慶懿證述：系爭建物實質為
    被告出資購買，出租事宜均由被告處理，遭裁罰時伊不在台
    中，若有收到裁罰書，也是交給被告等語。由此可見被告應
    知建物不得作為經營卡拉OK店使用。惟被告於經濟交易上，
    附有告知此等事實之重要義務，因該等事實對於契約之成立
    與否具有重要之程度，已具有保證人地位，竟隱匿前承租人
    因經營卡拉OK店遭裁罰過之事實，一再傳遞前開建物得合法
    經營卡拉OK店之不實事實，使告訴人產生錯誤認知，並陷於
    錯誤，而向被告承租系爭建物，自不因事後告訴人丙○、乙
    ○○等人因自身原因考量或輕忽未辦理營業登記，遽認告訴
    人承租系爭建物並非要合法經營，而認其未陷於錯誤。
三、經查：
  (一)按被害人之陳述如無瑕疵，且就其他方面調查又與事實相
      符，固足採為科刑之基礎，倘其陳述尚有瑕疵，而在未究
      明前，遽採為論罪科刑之根據，即難認為適法。又告訴人
      之告訴，係以使被告受刑事訴追為目的，是其陳述是否與
      事實相符，仍應調查其他證據以資審認（最高法院61年台
      上字第3099號判例、52年台上字第1300號判例參照）。所
      謂陳述無瑕疵，應係指被害人所為不利被告之陳述，與社
      會上之一般生活經驗或卷附其他客觀事證並無矛盾而言；
      至所謂就其他方面調查認與事實相符，非僅以所援用之旁
      證足以證明被害結果為已足，尤須綜合一切積極佐證，除
      認定被告確為加害人之外，在推理上無從另為其他合理原
      因之假設而言。
  (二)告訴人丙○、乙○○於向被告承租系爭建物經營卡拉OK店
      之前，告訴人乙○○曾在彰化市○○路118號「京橋卡拉O
      K店」，幫忙朋友經營該店約3個月，業據告訴人乙○○及
      證人崔淑惠證述甚詳（見原審卷第116頁、本院卷第34、7
      4至76頁)。惟告訴人乙○○就該卡拉OK店之營業登記，於
      原審先證述：係以飲食店名義辦理營業登記等語（見原審
      卷第117頁)；嗣於本院則改稱：不知有無合法登記等語（
      見本院卷第34頁），其前後所述不一，顯係迴避其早已知
      悉經營屬八大行業之卡拉OK店，應先申請營業登記，且營
      業場所之條件、限制均有相當嚴格之規範，此由證人乙○
      ○於原審證述：「京橋卡拉OK店」係以飲食店名義辦理營
      業登記等語之後，接續證稱：向被告承租建物是要租一個
      與之前京橋一樣的地方來做等語即明（見原審卷第117頁)
      ，益徵告訴人丙○、乙○○所要頂讓、承租之卡拉OK店，
      應屬類似飲食店附設卡拉OK設備，並非應經嚴格審查而屬
      八大行業之合法卡拉OK店，渠等指稱當時向被告頂讓、承
      租系爭建物時，言明要經營合法之卡拉OK店，被告即稱該
      建物位在商業區，消防、設備、隔音均合法，沒有問題云
      云，顯存有與事實不符之重大瑕疵，自難執為不利被告之
      認定。
  (三)證人乙○○先前既已有經營卡拉OK店之經歷，則其對系爭
      建物是否得「合法」申請經營卡拉OK店，自應極為重視，
      並積極辦理相關營業登記事宜，惟告訴人丙○於94年 9月
      10日向被告承租系爭建物，供證人乙○○經營「歡喜園卡
      拉OK店」，迄95年 3月22日遭臺中市政府（都市發展局）
      人員檢查該建物有擅自變更用途之情事，因而予以斷水斷
      電，其間歷時逾 6個月，卻未見證人乙○○提出卡拉OK店
      營業登記之申請，顯不符常情。參諸告訴人丙○在臺灣臺
      中地方法院向被告起訴請求給付高達 1,976,513元之損害
      賠償，並由告訴人乙○○任該事件原告丙○之訴訟代理人
      ，業經判決駁回原告之訴等情，有臺灣臺中地方法院97年
      度訴字第760號民事判決查詢資料在卷可憑（見本院卷第9
      4至97頁)，是告訴人丙○、乙○○所稱承租建物時已言明
      要經營合法之卡拉OK店云云，恐係因其違規偷跑式的經營
      時間過短，所得利益不符頂讓、承租之成本，方虛指被告
      詐騙，以圖求償而將虧損轉嫁由被告負擔，殆有可能。
  (四)綜上所述，告訴人乙○○、丙○之指述，既有合理懷疑並
      非真實，則檢察官所舉之證據，即不足以使本院形成被告
      有詐欺犯行之心證，此外，本院在得依或應依職權調查證
      據之範圍，復查無其他積極明確之證據，足以認定被告有
      檢察官所指之罪行，自屬不能證明被告犯罪。原審因而為
      被告無罪之判決，並無違誤，檢察官上訴意旨仍認被告有
      詐欺之行為，指摘原判決不當，為無理由，應予駁回。
四、據上論斷，應依刑事訴訟法第373條、第368條，判決如主文
    。
本案經檢察官甲○○到庭執行職務。
中    華    民    國    98    年    4     月    29    日
            刑事第六庭    審判長法  官  李  文  雄
                                法  官  林  靜  芬
                                法  官  張  恩  賜
以上正本證明與原本無異。
不得上訴。
                                書記官  陳  如  慧
中    華    民    國    98    年    4     月    29    日


司法院資訊處製作；財團法人民間司法改革基金會備份。
